臺灣臺中地方法院刑事判決　　　　　　　　　　　　　九十年度易字第三六一一號
　　公　訴　人　臺灣臺中地方法院檢察署檢察官
　　被　　　告　乙○○
右列被告因偽造文書等案件，經檢察官提起公訴（九十年度偵字第一七三五一號），
本院判決如左：
    主  文
乙○○故買贓物，處有期徒刑拾月。
如附表一至六所示偽造之「甲○○」署押共計伍拾柒枚，均沒收。
    事  實
一、乙○○因違反肅清煙毒條例及毒品危害防制條例案件，經臺灣臺中地方法院檢察
    署通緝中，詎其為逃避查緝，見到跳蚤雜誌上所刊登之廣告後，竟於民國九十年
    四月下旬某日，與真實姓名年籍不詳之成年男子取得聯繫，基於共同變造國民身
    分證之犯意聯絡，在臺中市○○路某處，交付其本人之相片一張，乙○○並明知
    該名男子所持有甲○○（五十四年十一月十四日生，國民身分證統一編號：Ｚ0
    00000000號）於七十年二月十一日申領之國民身分證，係來源不明之贓
    物（該國民身分證係甲○○於不詳時間地點所遺失），竟仍基於故買贓物之犯意
    ，以新臺幣壹萬元之代價，委請該不詳姓名人為其變造國民身分證。該不詳姓名
    人乃於不詳時地將甲○○之國民身分證上照片換貼為乙○○之照片，而變造完成
    貼有乙○○照片之甲○○國民身分證（未扣案）一紙後，於一星期後於同一地點
    ，將該變造完成之國民身分證交付乙○○，以備日後查驗使用，足以生損害於甲
    ○○及戶政機關核發國民身分證管理作業之正確性。嗣於九十年六月二十九日二
    十時三十分許，乙○○因涉嫌違反毒品危害防制條例案件，在臺中市○○路三段
    二六六號前，為警逮捕，詎為圖逃避刑責，乃於同日二十一時許，在臺中市警察
    局第一分局大誠分駐所內，出示變造之「甲○○」國民身分證給警員陳學良，供
    警員陳學良登載於偵訊筆錄上，而冒名以「甲○○」之姓名應訊，藉以行使該變
    造之國民身分證，並基於偽造署押之犯意，分別於(1)九十年六月二十九日二十一
    時許，在臺中市警察局第一分局大誠分駐所內，在附表一所示警訊筆錄內（含被
    訊問人處、騎縫處、權利事項告知處及同意夜間訊問處）、臺中市警察局第一分
    局查獲煙毒嫌疑人尿液採集紀錄表、臺中市警察局第一分局委託驗尿液代號與真
    實姓名對照表、臺中市警察局第一分局現場檢查紀錄表（含行為人處、帶案保管
    物品處及在場人處）、逮捕通知書收受人簽章處、逕行拘提逮捕案公務電話紀錄
    表；(2)九十年六月三十日十六時二十八分在臺灣臺中地方法院檢察署內勤偵查庭
    訊問室內，在如附表二所示之訊問筆錄受訊人簽名處；(3)於九十年六月三十日於
    附表三所示本院九十年度毒聲字第三二三五號刑事裁定之送達證書送達方法欄本
    人簽名處(4)九十年六月三十日，在臺灣臺中看守所附設勒戒處所，於附表四所示
    臺灣臺中看守所附設勒戒處所受觀察勒戒人人相表入所指紋欄處、臺灣臺中看守
    所收容人紋身紀錄表入所認證欄處、臺灣臺中看守所新收收容人內外傷紀錄表外
    傷紀錄處、有病或內傷記錄處及本人認證處；(5)九十年七月三日在臺灣臺中看守
    所附設勒戒處所，於附表五所示臺灣臺中看守所戒護課新收收容人入所講習測驗
    姓名處、臺灣臺中看守所收容人入所講習紀錄表講習人處、收容人簽名及捺印處
    ；(6)於九十年七月十八日於臺灣臺中看守所附設勒戒處所，在附表六受觀察勒戒
    人人相表出所指紋處、臺灣臺中看守所收容人紋身紀錄表處出所認證處，接續偽
    造「甲○○」之簽名及指印偽作係甲○○所簽蓋，足以生所害於甲○○及偵查及
    執行機關對於犯罪偵查及執行之正確性。嗣因乙○○經觀察勒戒後，經依法考核
    認為無繼續施用毒品之傾向，臺灣臺中地方法院檢察署檢察官乃於九十年七月十
    九日以九十年度毒偵字第三三八三號對甲○○為不起訴處分，並將不起訴處分書
    送達於甲○○，甲○○於接獲該不起訴處分書後，於九十年八月十四日向臺灣臺
    中地方法院檢察署遞狀表示未因施用毒品受觀察勒戒處分等語，經臺灣臺中地方
    法院檢察署檢察官調取有乙○○所蓋指印之臺灣臺中看守所附設勒戒處所受觀察
    勒戒人人相表，送請內政部警政署刑事警察局鑑定後，始查悉上情。
二、案經臺灣臺中地方法院檢察署檢察官自動檢舉偵查起訴。
    理  由
一、訊據被告乙○○對於右揭犯罪事實業於本院調查及審理時坦承不諱，而(1)被告為
    警查獲時所行使之「甲○○」國民身分證係變造乙節，業據證人即與陳學良一同
    查獲被告之警員張國華於本院九十一年四月二十九日調查時證述：被告為警查獲
    時，是冒用甲○○之名義應訊，且當時他還拿一張「甲○○」的國民身分證，該
    國民身分證經以紫光機查驗真偽後，發現確有國民身分證之防偽辨識圖，所以我
    們那時誤以為他就是甲○○本人等語；證人甲○○並於本院九十一年五月二十三
    日調查時到庭證述：原始申領之國民身分證遺失之後，均未找回等語，而證人甲
    ○○初領國民身分證之日期為七十年二月十一日等情，亦有臺北縣新莊市戶政事
    務所九十一年五月三十一日北縣莊戶字第○九一○○○七○七七號函在卷可稽，
    是證人甲○○初領之國民身分證既曾遺失至今未找回，而被告所行使之「甲○○
    」國民身分證，又經證人張國華查驗結果，確有防偽辨識圖，足認該「甲○○」
    國民身分證，應係以證人甲○○於初領而於不詳時地遺失之真正國民身分證，換
    貼被告之照片後，變造而成無誤；(2)又被告偽造「甲○○」指印及簽名署押部分
    ，亦有警訊筆錄、臺中市警察局第一分局查獲煙毒嫌疑人尿液採集紀錄表、臺中
    市警察局第一分局委託驗尿液代號與真實姓名對照表、臺中市警察局第一分局現
    場檢查紀錄表、逮捕通知書、逕行拘提逮捕案公務電話紀錄表（以上見臺灣臺中
    地方法院檢察署九十年度毒偵字第三三八三號偵查卷宗第七頁至第十四頁）、臺
    灣臺中地方法院檢察署內勤訊問筆錄（見偵卷第十九頁）、本院九十年度毒聲字
    第三二三五號刑事裁定送達證書（附於本院九十年度毒聲字第三二三五號聲請觀
    察勒戒卷宗）各一份附卷可憑，並有本院依職權向臺灣臺中看守所函調被告自九
    十年六月三十日入所後以「甲○○」名義簽名捺印之受觀察勒戒人人相表收容人
    紋身紀錄表、新收收容人內外傷記錄表、臺灣臺中看守所戒護課新收收容人入所
    講習測驗、講習紀錄表各一份附於本院卷可查。而上開受觀察勒戒人人相表經檢
    察官送請內政部警政署刑事警察局鑑定結果，認：「送鑑觀察勒戒人人相表上署
    名甲○○之指紋卡，經輸入電腦比對再由人工確認結果，與本局存檔乙○○十指
    紋卡之指紋相符。（李兩者分析式均為17R I00 14/17U I00 15且紋形、特徵點
    均相符。），因此堪認冒用「甲○○」名義應訊、接受觀察勒戒處分並於前揭文
    件簽名捺印者，應係被告無訛。本件事證明確，被告犯行堪以認定，應予依法論
    科。
二、核被告所為，係犯刑法第二百十六條、第二百十二條之行使變造國民身分證罪、
    同法第二百十七條第一項之偽造署押罪及同法第三百四十九條第二項故買贓物罪
    。被告與不詳姓名年籍成年男子彼此間就變造國民身分證罪部分，有犯意之聯絡
    及行為分擔，應論以共同正犯。而其變造國民身分證之低度行為，應為行使之高
    度行為所吸收，故不另論罪。被告在同一查獲時期，先後多次冒用「甲○○」名
    義在上開文書上簽名、捺指印而偽造署押之行為，係利用同一機會，在同一時段
    就同一犯罪構成事實，本於單一犯意接續進行，以實現一犯罪構成要件之單一行
    為，為接續犯，應以單純一罪論。又其所犯故買贓物罪、行使變造國民身分證罪
    與偽造署押罪三罪間，有方法結果之牽連關係，爰依刑法第五十五條之規定，從
    一重之故買贓物罪處斷。公訴人雖僅就被告偽造如附表一、二所示署押部分之犯
    行提起公訴，然檢察官就犯罪事實一部起訴者，其效力及於全部，本件被告偽造
    如附表三至六所示之署押部分與前揭論罪科刑之偽造署押部分，有接續犯之裁判
    上一罪關係；被告故買贓物、行使變造國民身分證罪之犯罪事實，亦與前揭論罪
    科刑之偽造署押部分有牽連犯之裁判上一罪關係，已如前述，本院自應就偽造如
    附表所示三至六、故買贓物、行使變造國民身分證罪部分一併加以裁判。爰審酌
    被告之品行、犯罪之動機、目的、為規避刑責，竟購買證人甲○○遺失之國民身
    分證，而冒用無辜之被害人甲○○名義應訊，不但徒增甲○○本人之困擾，且造
    成偵查機關偵辦案件之不便、犯罪後坦承犯行之態度等一切情狀，量處如主文所
    示之刑。
三、如附表一至六所示被告偽造「甲○○」之署押（含簽名十三枚、指印四十四枚）
    共五十七枚，應依刑法第二百十九條之規定，併予宣告沒收。至變造之甲○○國
    民身分證上所換貼之被告照片一張，並未扣案，復無積極證據足資證明尚且存在
    ，為免將來執行困難，爰不為沒收之諭知，附此敘明。
據上論斷，應依刑事訴訟法第二百九十九條第一項前段，刑法第二百十七第一項、第
二百十二條、第二百十六條、第三百四十九條第二項、第五十五條、第二百十九條，
罰金罰鍰提高標準條例第一條前段，判決如主文。
中      華      民      國    九十一    年      七      月      十六    日
                              臺灣臺中地方法院刑事第七庭
                               審判長法  官  夏  一  
                                     法  官  簡  源  希
                                     法  官  郭  妙  俐
右正本證明與原本無異。
如不服本判決，應於判決送達後十日內向本院提出上訴狀，上訴於臺灣高等法院臺中
分院( 須附繕本 )。
                           書記官
中      華      民      國    九十一    年      七      月      十九    日
附錄本案論罪科刑法條：
刑法第二百一十二條
偽造、變造護照、旅券、免許證、特許證及關於品行、能力服務或其他相類之證書、
介紹書，足以生損害於公眾或他人者，處一年以下有期徒刑、拘役或三百元以下罰金
。
第二百一十六條
行使第二百十條至第二百十五條之文書者，依偽造、變造文書或登載不實事項或使登
載不實事項之規定處斷。
第二百一十七條
偽造印章、印文或署押，足以生損害於公眾或他人者，處三年以下有期徒刑。
盜用印章、印文或署押，足以生損害於公眾或他人者，亦同。
第三百四十九條
收受贓物者，處三年以下有期徒刑、拘役或五百元以下罰金。
搬運、寄藏、故買贓物或為牙保者，處五年以下有期徒刑、拘役或科或併科一千元以
下罰金。
因贓物變得之財物，以贓物論。
附表一：
┌───┬─────────┬───────────┐
│編號  │  偽造署押所在    │ 偽造署押名稱及數量   │
├───┼─────────┼───────────┤
│１    │警訊筆錄          │ 「甲○○」簽名三枚   │
│      │                  │          指印八枚   │
├───┼─────────┼───────────┤
│２    │查獲煙毒嫌疑人尿液│ 「甲○○」簽名一枚   │
│      │液採集紀錄表一份  │           指印一枚   │
├───┼─────────┼───────────┤
│３    │尿液代號與真實姓名│ 「甲○○」指印一枚   │
│      │對照表一份        │                      │
├───┼─────────┼───────────┤
│４    │現場檢查紀錄表一份│ 「甲○○」簽名二枚   │
│      │                  │           指印二枚   │
├───┼─────────┼───────────┤
│５    │逮捕通知書一份    │ 「甲○○」簽名一枚   │
│      │                  │           指印一枚   │
├───┼─────────┼───────────┤
│６    │逕行拘提逮捕案公務│ 「甲○○」簽名一枚   │
│      │電話紀錄一份      │           指印一枚   │
└───┴─────────┴───────────┘
附表二：
┌───┬─────────┬───────────┐
│編號  │  偽造署押所在    │ 偽造署押名稱及數量   │
├───┼─────────┼───────────┤
│１    │臺灣臺中地方法院檢│ 「甲○○」簽名一枚   │
│      │察署九十年六月三十│                      │
│      │日訊問筆錄        │                      │
└───┴─────────┴───────────┘
附表三：
┌───┬─────────┬───────────┐
│編號  │  偽造署押所在    │ 偽造署押名稱及數量   │
├───┼─────────┼───────────┤
│１    │本院九十年度毒聲字│ 「甲○○」簽名一枚   │
│      │第三二三五號刑事裁│           指印一枚   │
│      │定送達證書一份    │                      │
└───┴─────────┴───────────┘
附表四：
┌───┬─────────┬───────────┐
│編號  │  偽造署押所在    │ 偽造署押名稱及數量   │
├───┼─────────┼───────────┤
│１    │受觀察勒戒人人相表│ 「甲○○」指印十枚   │
│      │（入所指紋欄）一份│                      │
├───┼─────────┼───────────┤
│２    │臺灣臺中看守所收容│ 「甲○○」指印一枚   │
│      │人紋身紀錄表（入所│                      │
│      │認證）一份        │                      │
├───┼─────────┼───────────┤
│３    │臺灣臺中看守所新收│ 「甲○○」簽名一枚   │
│      │收容人內外傷記錄表│           指印五枚   │
│      │一份              │                      │
└───┴─────────┴───────────┘
附表五：
┌───┬─────────┬───────────┐
│１    │臺灣臺中看守所戒護│ 「甲○○」簽名一枚   │
│      │課新收收容人入所講│           指印一枚   │
│      │習測驗一份        │                      │
├───┼─────────┼───────────┤
│２    │臺灣臺中看守所收容│ 「甲○○」簽名一枚   │
│      │人入所講習紀錄表一│           指印一枚   │
│      │份                │                      │
└───┴─────────┴───────────┘
附表六：
┌───┬─────────┬───────────┐
│編號  │  偽造署押所在    │ 偽造署押名稱及數量   │
├───┼─────────┼───────────┤
│１    │受觀察勒戒人人相表│ 「甲○○」指印十枚   │
│      │（出所指紋欄）一份│                      │
├───┼─────────┼───────────┤
│２    │臺灣臺中看守所收容│ 「甲○○」指印一枚   │
│      │人紋身紀錄表（出所│                      │
│      │認證）一份        │                      │
└───┴─────────┴───────────┘
